【裁判字號】    82,重訴,13
【裁判日期】    920908
【裁判案由】    損害賠償
【裁判全文】
臺灣高雄地方法院民事判決  八十二年度重訴字第一三號
    原      告  上瑩證券股份有限公司
    法定代理人  甲○○
    訴訟代理人  李明益律師
    複代理人    涂啟夫律師
    被      告  戊○○      住.
    被      告  乙○○      住.
    共      同
    訴訟代理人  張賡堯律師
                張嘉尹律師
    被      告  丁○○      住.
    訴訟代理人  陳廷棟律師
    複代理人    莊孝襄律師
    被      告  丙○○      住.
    被      告  己○○      住.
    右  二  人
    訴訟代理人  洪士宏律師
右當事人間損害賠償事件，經本院於民國九十二年八月二十五日辯論終結，本院判決
如左：
    主    文
被告丙○○、己○○、丁○○應連帶給付原告新台幣壹仟壹佰貳拾捌萬貳仟壹佰柒拾
壹元及自民國八十二年二月四日起至清償日止，按週年利率百分之五計算之利息。
原告其餘之訴駁回。
訴訟費用由被告丙○○、己○○、丁○○連帶負擔。
本判決第一項於原告以新台幣參佰柒拾陸萬元為被告丙○○、己○○、丁○○供擔保
後，得假執行。但被告丙○○、己○○、丁○○如於假執行程序實施前，以新台幣壹
仟壹佰貳拾捌萬貳仟壹佰柒拾壹元為原告預供擔保後，得免為假執行。
原告其餘假執行之聲請駁回。
    事實及理由
甲、程序方面：
一、(1)本件原告原名為「元統證券股份有限公司」，其法定代理人為朱有福，嗣原告
      公司名稱更名為「上瑩證券股份有限公司」，其法定代理人亦變更為甲○○，
      並於民國八十五年十月九日向經濟部商業司申請登記，嗣經經濟部商業司於八
      十五年十月十一日以經（八五）商字第117085號函核准變更在案，此有本院向
      經濟部函查之該公司變更登記事項表共四紙附卷足稽。從而，原告之公司名稱
      已更名為上瑩證券股份有限公司，且其法定代理人亦變更為甲○○，先予敘明
      。
    (2)次按「當事人喪失訴訟能力或法定代理人死亡或其代理權消滅者，訴訟程序在
      有法定代理人或取得訴訟能力之本人，承受其訴訟以前當然停止。」「第一百
      六十八條、第一百六十九條第一項及第一百七十條至前條之規定，於有訴訟代
      理人時不適用之。」「第一百六十八條至第一百七十二條及前條所定之承受訴
      訟人，於得為承受時，應即為承受之聲明。他造當事人，亦得聲明承受訴訟。
      」「當事人不聲明承受訴訟時，法院亦得依職權，以裁定命其續行訴訟。」民
      事訴訟法第一百七十條、第一百七十三條前段、第一百七十五條及第一百七十
      八條分別定有明文。經查，本件原告公司名稱既已更名為「上瑩證券股份有限
      公司」，且其法定代理人亦變更為甲○○，惟甲○○卻遲未向本院聲明承受訴
      訟，而他造當事人即被告亦未聲明承受訴訟，本院隨即依職權於九十二年六月
      二十七日以裁定命甲○○為原告上瑩證券股份有限公司之承受訴訟人續行訴訟
      ，而該裁定亦已依法送達，此有本院公示送達公告一份在卷可資參憑。揆諸前
      開說明，則本件原告之法定代理人自應由甲○○承受訴訟，併此敘明。
二、本件被告丙○○、己○○、丁○○經合法通知，無正當理由未於言詞辯論期日到
    場，核無民事訴訟法第三百八十六條所列各款情形，爰依原告之聲請，由其一造
    辯論而為判決。
乙、實體方面：
一、原告起訴主張：被告戊○○、乙○○分別係高雄市維士帝證券股份有限公司（下
    稱維士帝公司）之董事長及總經理，被告丁○○則為該公司協理、渠等三人與被
    告丙○○、己○○夫妻二人共同商議由被告己○○將其在原告公司開立第一四七
    二○號委託買賣帳戶，交由渠等三人操作買賣股票之用。被告己○○並於八十年
    十二月四日將上開帳戶交由被告戊○○、乙○○、丁○○操作買賣股票之用。嗣
    於八十年十二月四日及同年月六日即分別由被告丁○○以電話委託方式，委託原
    告買進楠梓電子股份有限公司股票（下稱楠電股票）四百張及四百五十張，並如
    期交割完畢。迨同年月九日被告丙○○、丁○○明知無確定資金來源，仍以每股
    新台幣（下同）四十七元五角、四十七元六角不等之價格，以電話委託方式報價
    偽稱買進楠電公司股票一千八百三十七張，總計金額為八千七百五十三萬四千八
    百元，同年月十一日亦以電話委託方式偽稱賣出楠電公司股票一千七百四十七張
    ，金額為七千四百一十一萬二千一百元，致原告公司信以為真如數下單，為渠等
    分別買進及賣出楠電公司如上張數之楠電公司股票（以上違約交割之股票，均簡
    稱系爭楠電股票），詎事後竟違約交割，原告乃依法向財政部證券管理委員會及
    證券交易所申報違約交割，並依財政部證券管理委員會（下稱證管會）規定以反
    向沖銷方式處理違約交割之股票，即買進楠電公司股票一千七百四十七張，其成
    交金額為七千三百四十四萬二千二百元，手續費十萬零四千六百四十元，共計七
    千三百五十四萬六千八百四十元；另賣出楠電公司股票一千八百三十七張，其成
    交金額為七千三百五十四萬六千八百四十元，手續費及證券交易稅為五十七萬七
    千四百二十六元，共計七千六百三十九萬二千三百七十四元，原告因被告違約交
    割系爭股票反向沖銷結果受有股票差額損失，經核計為一千一百二十八萬二千一
    百七十一元，為此爰依民法一百八十五條共同侵權行為之法律關係，聲明求為判
    決：(1)被告應連帶給付原告一千一百二十八萬二千一百七十一元，並自起訴狀繕
    本最後送達之翌日即八十二年二月四日起，以迄於清償日止，按週年利率百分之
    五計算之利息。(2)願供擔保請准予宣告假執行等語。
二、被告則一致聲明求為駁回原告之訴及假執行之聲請，如受不利判決，並願供擔保
    請准免為假執行之宣告。其抗辯分述如下：
（一）被告丙○○、己○○部分：
      被告丙○○、己○○均否認有違約交割股票情事，辯稱系爭楠電股票係由維士
      帝公司及被告丁○○操縱，僅於八十年十二月四日將被告己○○帳戶借給被告
      丁○○使用一次而已，八十年十二月九日被告丁○○利用被告己○○帳戶買進
      及同年月十一日賣出系爭楠電公司股票，渠等並不知情，迄違約交割情事發生
      後方始得知，此由本件違約交割股票發生後，係由被告丁○○交給原告面額一
      千零四萬零八千二百七十元之支票一紙作為賠償（嗣經退票），而非由被告丙○○、己○○出面解決違約交割之損失，即可證明。又證人萬運乾雖證稱每次
      以被告己○○之名義買進楠電公司股票，均有向被告丙○○查證云云，惟本件
      為大宗股票買賣，證人既未提出證券公司電話錄音，其證言顯無足採。況證券
      交易法第一百五十五條之罪，係消極犯罪，以行為人在法律上有積極作為義務
      為前提，被告丙○○、己○○並未實際從事系爭股票買賣，顯非上開條文規範
      之主體，應不成立該條違約交割罪責，自難謂被告二人有不法侵害他人權利，
      致生損害可言。又本件被告丙○○、己○○單純出借帳戶供他人使用，並不知
      悉借用人操作股票買賣情形，更無參與股票交割事宜，原告公司之損害與被告
      出借帳戶行為間並無相當因果關係，殊無成立共同侵權行為可言。
（二）被告乙○○、戊○○部分：
    (1)被告戊○○辯稱：伊僅係維士帝公司之掛名董事長，並不參與該公司業務，其
      實際上係在三洋藥品工業公司擔任總經理，且在該公司上下班，維士帝公司之
      營運全由總經理即被告乙○○負責管理，被告戊○○根本不知被告丙○○、丁○○等人買賣楠電公司股票之事，更未提供資金給被告乙○○或被告丁○○買
      賣股票，況並無任何證據證明買賣系爭楠電股票資金來源與被告戊○○有關。
      且鈞院刑事庭曾向第一商業銀行高雄分行調閱被告戊○○、乙○○、己○○三
      人帳戶，均未發現被告戊○○帳戶內資金與被告乙○○或被告己○○帳戶有直
      接往來情形，可證明其未提供資金供其他被告炒作系爭楠電公司股票，顯無成
      立共同侵權行為之可能。
    (2)被告乙○○辯稱：被告丙○○、丁○○及訴外人王子琪等人炒作楠電股票時，
      台灣股市低迷，任何證券公司負責人無不想盡辦法爭取客戶提高業績，被告乙○○同意為客戶墊款之前提，係渠等須在維士帝公司賣出股票，且在賣出股票
      範圍內提供墊款，此係為爭取業績，並非與被告丁○○等人共同炒作股票。況
      被告乙○○於八十年十二月三日因腦血管輕微阻塞住進高雄醫院附設中和醫院
      ，迄八十年十二月十日出院共住七天，焉有可能於八十年十二月九日與被告丁○○等人共同謀議炒作楠電股票。又股票違約交割後，相關受害人如原告、高
      福公司、台南大府城證券公司均係向被告丁○○求償，並未向被告乙○○求償
      ，並由丁○○取得王福成名義之兩張支票後，分別背書交予原告公司及高福公
      司，顯見被告丁○○並非受命於被告乙○○而係以個人身分炒作股票，自與共
      同侵權行為之構成要件不符。
（三）被告丁○○部分：
      被告丁○○辯稱其僅係維士帝公司受僱職員，係受維士帝公司決策者即被告乙○○、戊○○指示利用被告己○○帳戶買進、賣出楠電公司股票，其資金來源
      係自被告戊○○帳戶匯入被告乙○○帳戶，再由維士帝公司總務楊坤龍經人提
      付交割，顯見本件買進、賣出股票，系爭楠電公司股票之買賣，純為維士帝公
      司之營業行為，並非被告丁○○之個人交易行為。八十年十二月九日、及同年
      月十一日均因總經理乙○○指示乃以電話委託方式買進、賣出系爭楠電公司股
      票，被告丁○○係信任維士帝公司不可能不履行交割義務，才敢遵照被告乙○○指示以電話委託方式下單，被告丁○○亦為受害者，當無共同侵權行為可言
      。
三、原告主張被告張有惠利用被告己○○設於原告公司第一四七二○號委託買賣證卷
    帳戶，以電話委託方式分別於八十年十二月九日買進楠電股票一千八百三十七張
    ，並於同年月十一日賣出楠電股票一千七百四十七張，嗣竟違約交割，原告依證
    管會規定反向沖銷，即賣出楠電股票一千八百三十七張，買進楠電公司股票一千
    七百四十七張，致受有一千一百二十八萬二千一百七十一元之差額損失，業據其
    提出原告公司合併交割憑單五件、買進委託書十三件、買進賣出報告書二件、委
    託人資料表乙份，並經本院依職權調閱本院八十二年訴字第四五五號刑事判決及
    台灣高等法院高雄分院八十二年上訴字第一八二一號刑事確定判決及其相關歷審
    卷宗（即被告丁○○違反證券交易法部分）；另並調閱本院八十二年訴字第四五
    五號刑事判決及台灣高等法院高雄分院九十一年重上更（三）字第二○號刑事確
    定判決及其相關歷審卷宗（即被告戊○○、乙○○、己○○、丙○○違反證券交
    易法部分），經審閱屬實，且為被告等人所不爭，堪信原告之主張為真實。
四、得心證之理由：
    原告主張被告五人共同炒作楠電公司股票並違約交割，致其受有一千一百二十八
    萬二千一百七十一元之損失，渠等應負共同侵權行為責任，惟此為被告五人所否
    認，並分別以前揭情詞置辯，因此，本件首應審究者在於各該被告是否有參與炒
    作系爭楠電股票，即渠等之行為是否該當民法一百八十五條之共同侵權行為，茲
    分述如下：
（一）被告丙○○、己○○部分：
    (1)按數人共同不法侵害他人之權利者，連帶負損害賠償責任。不知孰為加害人者
      ，亦同。造意人及幫助人視為共同行為人，民法第一百八十五條定有明文。又
      民事上之共同侵權行為（狹義的共同侵權行為，即共同加害行行為），與刑事
      上之共同正犯，其構成要件並不完全相同，共同侵權行為人間不以有意思聯絡
      為必要，數人因過失不法侵害他人權利，苟各行為人之過失行為均為其所生損
      害之共同原因，即所謂行為關連共同，亦足成立共同侵權行為。最高法院六十
      六年例變字第一號判例載有明文。申言之，數人所為違法行為，致生同一損害
      者，縱行為人相互間無意思聯絡，仍應構成共同侵權行為。其理由係因民事責
      任與刑事責任有別，刑事責任以行為之主觀犯意為處罰對象，民事責任則以填
      補被害人所受之損害為目的。因此，具備損害係同一，損害與行為間有因果關
      係，即可構成共同侵權行為。又民法第一百八十五條第二項規定：「造意人及
      幫助人視為共同行為人。」，所謂造意人即教唆他人，使其產生為侵權行為之
      決意者，幫助人即於他人為侵權行為之際，幫助他人使其易於實施侵權行為者
      ，與刑法規定之教唆犯及幫助犯相當。惟造意人及幫助人對於教唆或幫助，而
      為侵害他人之權利時，始負賠償責任。造意人及幫助人對於教唆或幫助之行為
      須有故意或過失，被害人所受損害與教唆幫助行為間有因果關係，始可成立民
      法一百八十五條第二項之共同侵權行為。
    (2)查被告丙○○、己○○否認有違約不履行交割股票情事，並辯稱：對八十年十
      二月九日被告丁○○利用被告己○○帳戶買進及同年月十一日賣出系爭楠電股
      票，事先均不知情云云。惟查，本件被告己○○設於元統公司之帳戶，係由被
      告丙○○與被告丁○○等人謀議而應允充當人頭戶，並經被告己○○同意之事
      實，為被告丙○○於刑事庭審理時所承認（見八十二年訴字第四五五號刑事判
      決卷八十二年二月十六日審判筆錄），況且被告己○○為協助被告丁○○等人
      方便買賣股票，乃依需要於同時間在高雄市維士帝公司開設股票帳戶以利賣出
      股票利用，亦為被告丙○○、己○○所供承（參同上刑事卷，八十二年二月十
      八日審判筆錄），又證人即原告公司營業員萬運乾於八十一年十一月廿六日偵
      查中結證證稱：「（八十二年）十二月九日我有問丙○○是否同意丁○○下單
      ，他說可以，李某當日中午把十二月六日買進的轉進維士帝劉女帳戶賣出‧‧
      ‧」等語（見本院檢察署八十一年偵字第一八八八七號偵查卷第五十五頁反面
      ，八十一年十一月廿六日訊問筆錄），足堪認定八十年十二月九日被告丁○○
      以電話向原告公司掛進數量一千八百三十七張之楠電股票時，原告公司營業員
      萬運乾曾以電話聯絡被告丙○○以確認是否仍同意提供帳戶供丁○○買賣股票
      ，亦獲得被告丙○○首肯，並由被告丙○○在交割單上蓋章確認等情，亦經證
      人萬運乾於本院偵查及刑事庭證述明確，堪可認定被告丙○○確有同意提供被
      告己○○之帳戶供丁○○炒作系爭楠電公司股票，而被告己○○對上開情事，
      亦均知情甚明。
    (3)按被告丙○○、己○○二人明知自己並無足夠資金竟允提供帳戶供被告丁○○
      買賣股票，嗣被告丁○○發生違約交割之情事，並經台灣高等法院高雄分院分
      別以八十二年上訴字第一八二一號刑事判決認定被告丁○○違反證券交易法第
      一百五十五條第一項第一款，應依同法第一百七十一條第一款規定處罰，科處
      有期徒刑一年八個月、緩刑四年確定在案，而被告丙○○、己○○亦經台灣高
      等法院高雄分院以九十一年重上更（三）字第二十號刑事判決渠等與丁○○共
      同違反上開證券交易法，並科處被告丙○○有期徒刑六個月，己○○有期徒刑
      四個月，均緩刑兩年確定在案。被告丙○○、己○○雖辯稱對丁○○買進、賣
      出系爭楠電公司股票乙事不知情云云。惟查，以自己名義買賣上市公司股票，
      自己即立於交割義務人地位，並負有交割股票之義務，乃任何股票投資人均不
      得諉為不知之常識，從而被告丙○○、己○○共同違反證券交易法之違法行為
      ，致生同一損害，縱令其與被告丁○○間相互間無意思聯絡，但其違反證券交
      易法充當人頭將其信用帳戶供丁○○使用買進、賣出股票，嗣並違約交割，其
      難辭行為關連共同之過失責任，其因而造成損害同一，損害與被告丙○○、己○○提供帳戶配合炒作之行為間有因果關係存在，仍應構成共同侵權行為。
（二）被告丁○○部分：
    (1)被告丁○○並不否認於八十年十二月九日、同年月十一日就系爭股票有違約交
      割之事實，惟辯稱其僅係維士帝公司協理，受僱被告戊○○、乙○○等人，其
      買賣系爭楠電股票，交割之資金均係被告戊○○、乙○○所調度，非伊所能決
      定，伊只是受指示下單買賣，信任公司會履行交割，其亦係受害人云云。惟查
      ，被告丁○○有參與操作系爭楠電股票，並違約交割之事，業據其於高雄市調
      處訊問時坦承不諱並供稱：「在炒作楠電股票期間，電腦王（按即王子琪）、
      乙○○及我皆同在一個VIP室內，由電腦王負責控盤，我及乙○○和電腦王分
      別負責下單，資金則電乙○○負責調度」，「我除了在元統證券公司（即本件
      原告之原公司名稱）以己○○戶頭幫乙○○下單買賣楠電股票外，尚有在‧‧
      台南市大府城證券以袁林作為人頭戶買賣楠電股票」及「由丙○○將己○○帳
      戶提供本公司作為人頭戶」（見高雄市調查處調查筆錄第二頁、第一頁反面）
      ，並供承在原告公司及大府城公司均由伊以電話下單買賣之事實（同上筆錄第
      二頁、同頁反面），核與本院刑事偵查庭之證人即原告公司之營業員萬運乾證
      稱：八十年十二月九日丙○○亦同意由被告丁○○下單，後來發生金主抽走資
      金，伊有問被告怎麼辦，被告要伊不計代價全部賣出楠電股票，結果只賣出一
      七四七張等語（見本院偵查署八十一年偵字第一八八八七號偵查卷第卅三頁、
      高雄市調查處筆錄第五頁；及台灣高等法院高雄分院八十二年上訴字第一八二
      一號刑事判決，八十三年一月廿七日訊問筆錄）相符。另本院刑事庭審理時，
      證人王子琪另證稱：「我買股票是在台長利證券公司，用己○○帳戶買楠電股
      票，‧‧‧在八十年十二月四日、六日、九日這幾次下單，是我告乙○○，乙○○才指示丁○○下單的，因為乙○○先有交待兩億元額度內，可以給丁○○
      進出」等語（見台灣高等法院高雄分院八十二年上訴字第一八二一號刑事判決
      卷八十二年十一月廿五日訊問筆錄），亦與被告丁○○前開於偵訊時之供詞一
      致，足證被告丁○○確實利用被告己○○之帳戶操作買賣楠電股票，並有違約
      交割之情事，堪以認定。
    (2)嗣被告丁○○之上開犯行，並經台灣高等法院高雄分院以八十二年上訴字第一
      八二一號，以違反證券交易法第一百五十五條第一項第一款科處有期徒刑一年
      八月，緩刑四年確定在案。核被告丁○○、丙○○、己○○前開行為，已共同
      違反證券交易法第一百五十五條第一項第一款：「對於在證券交易市場上市之
      有價證券，不得有左列行為：在集中市場報價，業經有人承諾，而不實成交或
      不履行交割，足以影響市場秩序者。」顯係違反法令所禁止之行為，造成同一
      損害，其間有因果關係，均應負共同侵權行為責任。
（三）被告戊○○、乙○○部分：
      原告主張被告戊○○、乙○○提供資金共同謀議炒作系爭楠電股票，均應構成
      共同侵權行為，被告二人則以渠等涉及違反證券交易法第一百五十五條第一項
      第一款、第一百七十一條罪嫌部分，業經台灣高等法院高雄分院判決無罪確定
      在案，可證明渠等未參與違約交割股票情事，自不構成侵權行為等語抗辯，經
      查：
  １、被告戊○○部分：
    (1)被告戊○○始終否認有提供資金與被告丁○○、丙○○、訴外人王子琪等人共
      同炒作楠電公司股票。經查，被告戊○○雖係維士帝證券公司之董事長，但實
      際上不到該公司上班，因其自七十七年九月廿日起即在另擔任董事之三洋藥品
      工業股份有限公司兼任總經理，掌理三洋藥品工業股份有限公司製售藥品之全
      部業務，有該公司董事、監察人名單附卷可稽（見本院八十一年訴字第四五五
      號刑事卷第二三三頁）。且被告乙○○於刑事偵查中供稱：「戊○○是掛名負
      責人，我是總經理，實際經營業務，此次違約交割，她不知情，我也不知情」
      （見本院檢察署八十一年偵字第一八八八七號偵查卷第二十九頁反面）；被告
      丙○○於本院刑事庭審理時亦稱：「我不認識（戊○○和乙○○）」（同上八
      十一年訴字第四五五號刑事卷第二十二頁審判筆錄）；又證人王子琪於刑事庭
      審理時囑託台灣高等法院訊問時亦證稱：「我不認識戊○○」（見本院八十五
      年上更（一）字第五號刑事卷第一二六頁囑託台灣高等法院之訊問筆錄）。按
      被告戊○○與被告丁○○、丙○○、己○○間既互不認識，參諸經驗法則，焉
      有可能與渠等被告等人共同謀議並提供大量資金供其炒作楠電股票？是被告戊○○之上開辯解，尚非不能採信。
    (2)另經本院依職權調閱並綜觀歷審刑事全卷卷證，並無任何證據證明前後有關楠
      電股票資金來源與維士帝公司有關，而有關被告丙○○所稱資金係由被告戊○○帳戶匯進被告乙○○帳戶以供交割，嗣再由被告己○○戶頭轉回被告戊○○
      戶頭一節，不僅為被告戊○○、乙○○所否認，且經本院刑事庭調閱被告己○○開設在元統公司股票帳戶即華南商業銀行南高雄分行存帳戶及被告己○○、
      戊○○、乙○○三人設於第一商業銀行東高雄分行帳戶，均未發現被告戊○○
      帳戶內資金與被告乙○○或己○○帳戶有直接來往情事（見本院八十二年訴字
      四五五號刑事卷第一百三十六頁至第二百零三頁）。況本案發生後相關涉案人
      員在歷次刑事偵訊中之筆錄，無人指控被告戊○○何時、何地、如何與被告丁○○、丙○○、訴外人王子琪等人謀議炒作系爭楠電股票，亦無人指認被告戊○○出現在維士帝公司參與楠電股票交易情事。參酌被告戊○○因系爭楠電股
      票之違約交割涉及違反證券交易法部分，亦經台灣高等法院高雄分院以九十一
      年上更（三）字第二○號刑事判決無罪確定在案，足見被告戊○○並未直接或
      間接提供炒作系爭楠電股票之資金予被告丁○○、丙○○或王子琪，至為明顯
      。按共同侵權行為之成立要件以各共同行為人以各行為人均曾實施侵權行為，
      均具備侵權行為之要件，均具有故意過失，其行為均須不法，行為與損害間須
      有因果關係，始克相當。被告戊○○既未有提供資金參與炒作之行為自不構成
      侵權行為甚明。
  ２、被告乙○○部分：
      被告乙○○究有無於八十年十二月九日與同年月十一日參與楠電股票操作，為
      其是否成立共同侵權行為之關鍵，經查：
    (1)被告乙○○於八十年十二月三日因腦中風、高血壓、疑狹心症住進高雄醫學院
      附設中和紀念醫院，迄八十年十二月九日中午十二時出院，並於八十年十二月
      三日至同年月十二日請假，有高雄醫學院附設中和紀念醫院之診斷證明書及被
      告請假報告單附卷可稽（參同上第一八八八七號偵查卷第六十三頁至第六十五
      頁）。按腦中風病患最需要安靜及癒後之復健，為公眾周知之事實，自不可能
      在住院期間處理證券公司繁鉅事務，而本件系爭股票買賣期間（為八十二年十
      二月九日與同年月十一日），正為被告乙○○住院及請假期間，既無積極證據
      足資認定被告有參與八十年十二月九日與十一日系爭楠電股票之買進、賣出，
      實難僅憑原告單方之推論，即遽予認定被告乙○○事先知情，並有參與炒作系
      爭楠電股票之情事。
    (2)又經本院綜閱刑事全案卷宗，同案被告丙○○及萬運乾先後於刑事調查、偵查
      及歷審中所供述內容，均未涉及被告乙○○如何具體操縱、指揮股票之事宜，
      所涉及者，均僅聽聞被告丁○○之資金，由維士帝公司提及丁○○買賣股票「
      之後」均會以大哥大告知乙○○等語，亦難據此認定被告乙○○有參與炒作八
      十年十二月九日及同年月十一日系爭楠電股票事件。衡諸本件案發時，股市低
      迷，任何證券公司負責人無不極力爭取業續，甚至違規情事層出不窮，又本件
      股票違約事件有關被告丁○○、丙○○及證人萬運乾均供承，有關楠電公司股
      票無論何處買進，均有人頭戶設於維士帝公司以供賣出股票，以便維士帝公司
      得以賺取交易手續費，核與被告乙○○所稱伊同意墊款之前提是要在維士帝公
      司賣股票，並在賣出額度內提供墊款之事實相符。況被告乙○○亦經台灣高等
      法院高雄分院以九十一年重上更（三）字第二○號刑事判決判處無罪在案，因
      此尚無足夠之證據證明乙○○有參與本件違約交割情事。從而，原告主張乙○○構成共同侵權行為云云，殊無足採。
五、綜上所述，原告依共同侵權行為之法律關係請求被告丙○○、己○○、丁○○連
    帶給付一千一百二十八萬二千一百七十一元，及自起訴狀繕本最後送達之翌日（
    即被告丁○○委任律師聲請閱卷之翌日）即八十二年二月四日起迄清償日止，按
    週年利率百分之五計算之利息，為有理由，應予准許。至被告戊○○、乙○○部
    分，並無足夠證據堪以認定其有參與共同炒作系爭楠電股票之事實，原告主張渠
    等應構成共同侵權行為，並訴請應與被告丙○○、己○○、丁○○連帶給付部分
    ，為無理由，不應准許。
六、假執行之宣告：
    本件原告勝訴部分，原告及被告丙○○、己○○、丁○○均陳明願供擔保聲請宣
    告假執行或免為假執行，經核均無不合，爰各酌定相當擔保金額，分別予以准許
    。至於原告敗訴部分，其假執行之聲請，已失所附麗，應併予駁回。
七、本件事證已臻明確，兩造其餘攻擊防禦方法及舉證，核於判決結果不生影響，爰
    不一一論斷，附此敘明。
據上論結，本件原告之訴一部有理由，一部無理由，依民事訴訟法第三百八十五條第
一項前段、第七十九條但書、第八十五條第二項、第三百九十條第二項、第三百九十
二條，判決如主文。
中      華      民      國    九十二    年      九      月      八      日
                              臺灣高雄地方法院民事第二庭
~B法      官  楊富強
右為正本係照原本作成。
如不服本判決，應於送達後廿日內，向本院提出上訴狀並表明上訴理由，如於本
判決宣示後送達前提起上訴者，應於判決送達後十日內補提上訴理由書（須附繕本）。
中      華      民      國    九十二    年      九      月      八      日
~B法院書記官  陳淑女


司法院資訊處製作；財團法人民間司法改革基金會備份。
